臺灣高等法院刑事判決　　　　　　　　 94年度上訴字第767號
上　訴　人　臺灣板橋地方法院檢察署檢察官
上　訴　人
即　被　告　甲○○　民國○○年○月○○日生
　　　　　　　　　　現所在不明
上列上訴人因被告違反槍砲彈藥刀械管制條例案件，不服臺灣板
橋地方法院93年度訴字第1660號，中華民國94年1月27日第一審
判決（起訴案號：臺灣板橋地方法院檢察署93年度核退偵字第
318號、併辦案號：同署94年核退偵字第148號），提起上訴，本
院判決如下：
    主  文
原判決撤銷。
甲○○連續未經許可，持有可發射子彈具有殺傷力之改造槍枝，
處有期徒刑貳年，併科罰金新臺幣萬元，罰金如易服勞役以新
臺幣玖佰元即銀元佰元折算壹日，扣案仿BERETTA廠M9型改造
手槍壹枝、子彈顆及MODEL TOY型，FS-0012號改造槍枝壹支（
含彈匣），均沒收之。又意圖為自己不法之所有，而侵占遺失物
，處罰金（銀元）貳仟元，如易服勞役，以新台幣玖佰元折算壹
日。罰金部分，應執行新臺幣萬伍仟元，如易服勞役，以玖佰
元折算壹日。
    事  實
一、甲○○明知未經許可不得持有可發射金屬或子彈具有殺傷力
    之槍枝，竟基於概括之犯意，於民（下同）國92年11月20日
    起在臺北縣板橋市○○街108號住處，持有仿BERETTA廠M9型
    半自動手槍玩具手槍所改造具有殺傷力之槍枝1枝及具有殺
    傷力之改造子彈3顆，復於93年6月27日起在台北縣新莊市○
    ○路123號前，持有MODEL TOY型，FS-0012號具有殺傷力之
    改造手槍1枝（含彈匣1個）。分別於92年11月26日及93年6
    月27日被查獲。
二、甲○○於92年11月24日（起訴書誤載為91年11月間，應予更
    正），另行起意，在臺北縣南雅夜市內，拾獲丁照洋所遺失
    之黑色皮夾1只（內有黃薇倫身分證、許宏祺百視達會員卡
    、丁照洋身分證、健保卡、協和工商夜間部學生證、重型機
    車駕照與行照），竟意圖為自己不法所有，侵占入己。
三、案經臺北縣政府警察局及金山分局移送臺灣板橋地方法院檢
    察署檢察官偵查起訴。
    理  由
壹、程序方面：
　　被告甲○○經合法傳喚，無正當理由不到庭，依法不待其到
　  庭陳述，逕行判決，合先明。
貳、實體方面：
　一、槍砲彈藥刀械管制條例部分：
　　1.經查被告甲○○於92年11月26日及93年6月27日，在台北
  　　縣板橋市○○街108號前，5D-3630自用小客車行李箱及台
　    北縣新莊市○○路123號前，10N-1638號自用小客車右前
      座置物箱，被警查獲持有具有殺傷力之仿BERETTA廠M9型
　    改造手槍1枝、子彈3顆及MODEL TOY型，FS-0012號改造手
      槍1支（含彈匣1個）等事實，有槍枝、子彈、彈匣實物扣
      案可證。而BERETTA槍枝經內政部警政署刑事警察局鑑定
      結果，具有殺傷力，此有該局92年12月17日，刑鑑字第
      0920227791號鑑定書在卷可稽，乃BERETTA子彈經法務部
      調查局鑑定結果，具有殺傷力，此有該局93年12月1日，
      調科字第09300460920號鑑定書在卷可稽，MODEL槍枝經
      內政部警政署刑事警察局鑑定結果，具有殺傷力，此有該
      局93年7月9日，刑鑑字第0930138029號鑑定書在卷可稽，
      被告甲○○對於其未經許可，非法持有槍枝、子彈之事實
      ，關於BERETTA槍枝、子彈部分，業於原審法官面前自白
      不諱；關於MODEL槍枝部分，雖僅於司法警察機員供認在
      卷，惟查被告甲○○所在不明，無法傳喚，故原在司法警
      察機關所為陳述，依刑事訴訟法第159條之3第3款，得為
      證據。從而，被告甲○○上開非法持有槍枝、子彈之犯行
      ，至堪認定。
　　2.至於被告甲○○所供BERETTA槍、彈係受綽號「阿猴」之
　　　託寄藏，MODEL槍枝係受綽號「阿彬」之託寄藏一節，經
  　　查被告甲○○既未能指出所謂「阿猴」「阿彬」之真實姓
　    名、住處或其他足資辨別之人別，「幽靈」答辯，無非在
      求減輕譴責，諉不足採。被告甲○○在偵查中，對於
      BERETTA 槍枝，一度辯稱，以為槍管未打通，故而受寄云
      云，惟按槍管有無打通，肉眼立辨，果未打通，豈有配備
      子彈之理？所辯，顯屬無稽。又關於本件扣案之子彈部分
      ，內政部警政署、刑事警察局既有鑑識人力及資源之問題
      ，所為鑑定意見，即不足採，應以法務部調查局之鑑定意
      見為可憑信，即應認3顆具有殺傷力，2顆不具殺傷力，3
      顆未經拆解，無證據證明有殺傷力。
　　3.核被告甲○○所為，係犯（行為時）槍砲彈藥刀械管制條
　　　例第11條第42項未經許可持有具有殺傷力之槍枝罪。惟該
　　　條例第11條己於94年26日修正，移置於同條例第8條第4項
　　　，法定刑由原1年以上7年以下有期徒刑，併科新台幣7百
  　　萬元以下罰金，修正為3年以上10年以下有期徒刑，併科
　    新台幣7百萬元以下罰金，被告甲○○此部分犯行，行為
      後法律變更，茲比較結果，以行為時法律有利於被告，應
      適用行為時之舊法。被告甲○○非法持有子彈之行為，係
      犯同條例第12條第4項未經許可持有子彈罪。惟其一行為
      觸犯上開兩罪，為想像競合犯，應從一重，論以修正前槍
      砲彈藥刀械管制條例第11條第4項之罪，且其於半年以內
      兩次未經許可持有具有殺傷力之槍枝，可認犯意概括，所
      犯同一罪名，為連續犯，應從情節較重之持有BERETTA槍
      枝罪處斷，但加重其刑。
　二、侵占遺失物部分：
　　1.經查被告甲○○侵占丁照清所遺失上開之皮夾事實，有扣
　　　案清單及丁照洋贓物認領保管單在卷可稽，核與丁照洋、
　　  王儷穎所證述遺失之情節合，事證明確，亦堪認定。
  　2.核被告甲○○所為，係犯刑法第337條侵占遺失物罪。
　三、撤銷改判理由：
　　1.原審予以論科，固非無見。惟查，原審判決時，未及審酌
　　　移送併辦之連續犯部分，以及未及比較適用槍砲彈藥刀械
  　　管制條例新舊法，即屬不可維持。又被告甲○○半年之內
　    ，兩度被查獲未經許可持有具有殺傷力之槍枝，犯行絕非
      偶然；且兩次查獲時藏置槍枝處，均在門前車內，隨時可
      隨車外出，所具潛在危險甚大；又其前曾犯麻醉藥品管理
      條例之罪，經判處有期徒刑5月確定，並執行完畢，此有
      本院被告全國前案紀錄在卷可憑，仍一而再，再而三犯本
      案之罪，難認已悛悔而無再犯之虞，故原審諭知緩刑，難
      謂為允當。況原判決就罰金部分，既已定其應執行之刑，
      但於論斷法條，漏引刑法第51條第7款，而徒刑部分僅1刑
      ，竟引同條第5款，亦有違誤。檢察官上訴書以原判決未
      及將裁判上一罪一併審理，為上訴理由，到庭執行職務檢
      察官為以上其餘指摘，均有理由。本院自應將原判決撤銷
      改判。
　　2.爰審酌一切犯罪情狀，就被告甲○○連續未經許可持有具
　　　有殺傷力槍枝部分，處以有期徒刑2年，併科罰金新台幣3
　　　萬元，並諭知易服勞役之折算標準。另侵占遺失物部分，
  　　處以罰金銀元2千元，並諭知易服勞役之折算標準。而上
　    開二罪，犯意各別，罪名互異，為數罪俱發，其中罰金部
      分，並定其應執行之刑及諭知易服勞役之折算標準如主文
      所示。扣案之BERETTA、MODEL槍枝（含彈匣）各1支，具
      有殺傷力之子彈3顆，屬違禁物，並依法沒收。至於其餘
      子彈或不具有殺傷力或無法證明具有殺傷力，爰不宣告沒
      收。
據上論斷，應依刑事訴訟法第369條第1項前段、第364條、第299
條第1項前段，修正前槍砲彈藥刀械管制條例第11條第4項、第12
條第4項，刑法第2條第1項但書、第11條前段、第55條、第56條
、第42條第2項、第38條第1項第1款、第51條第7款，罰金罰鍰提
高標準條例第第2條，現行法規所定貨幣單位折算新台幣條例第2
條，判決如主文。
本案經檢察官林秀濤到庭執行職務。
中　　華　　民　　國　　94　　年　　11　　月　　17　　日
　　　　　　　刑事第9庭    審判長法　官  陳　祐　治
　　　　　　　 　　　　　　　    法　官　蔡　聰　明
　　　　　　　 　　　　　　　　　法　官　莊  謙  崇
以上正本證明與原本無異。
槍砲彈藥刀械管制條例如不服本判決，應於收受送達後十日內向
本院提出上訴書狀，其未敘述上訴之理由者並得於提起上訴後十
日內向本院補提理由書（均須按他造當事人之人數附繕本）。
侵占遺失物部分不得上訴。
                                 書記官　詹　麗　珠
中　　華　　民　　國　　94　　年　　11　　月　　21　　日
附錄：本案論罪科刑法條全文
修正前槍砲彈藥刀械管制條例第11條：
未經許可，製造、販賣或運輸第四條第一項第一款所稱其他可發
射金屬或子彈具有殺傷力之各式槍砲者，處五年以上有期徒刑，
併科新臺幣一千萬元以下罰金。
未經許可，轉讓、出租或出借前項所列槍砲者，處三年以上十年
以下有期徒刑，併科新臺幣七百萬元以下罰金。
意圖供自己或他人犯罪之用，而犯前二項之罪者，處無期徒刑或
七年以上有期徒刑，併科新臺幣一千萬元以下罰金。
未經許可，持有、寄藏或意圖販賣而陳列第一項所列槍砲者，處
一年以上七年以下有期徒刑，併科新臺幣七百萬元以下罰金。
第一項至第三項之未遂犯罰之。
修正後槍砲彈藥刀械管制條例第12條：
未經許可，製造、販賣或運輸子彈者，處一年以上七年以下有期
徒刑，併科新台幣五百萬元以下罰金。
未經許可，轉讓、出租或出借子彈者，處六月以上五年以下有期
徒刑，併科新台幣三百萬元以下罰金。
意圖供自己或他人犯罪之用，而犯前二項之罪者，處三年以上十
年以下有期徒刑，併科新台幣七百萬元以下罰金。
未經許可，持有、寄藏或意圖販賣而陳列子彈者，處五年以下有
期徒刑，併科新台幣三百萬元以下罰金。
第一項至第三項之未遂犯罰之。
中華民國刑法第337條：
意圖為自己或第三人不法之所有，而侵占遺失物、漂流物或其他
離本人所持有之物者，處五百元以下罰金。
